臺灣高雄地方法院刑事判決　　　　　　 100年度易字第1353號
公　訴　人　臺灣高雄地方法院檢察署檢察官
被　　　告　江金龍
上列被告因詐欺案件，經檢察官提起公訴（99年度偵緝字第1130
號），本院判決如下：
    主  文
江金龍共同犯詐欺取財罪，處有期徒刑壹年。
    事  實
一、江金龍受僱於「吉隆汽車股份有限公司」（下稱吉隆公司，
    嗣因與裕昌汽車股份有限公司合併而解散），擔任汽車銷售
    營業課長，與自稱「陳德成」之不詳真實姓名成年男子，均
    明知王月琴（業經本院另案判決確定）並無支付購車貸款之
    資力，亦無繳付貸款之真意，詎其三人為圖以王月琴之名義
    詐取貸款支付車款，於購車後處分獲利，竟共同意圖為自己
    不法之所有，基於詐欺取財之犯意聯絡，於民國97年3 月間
    某日（10日以前），相約在高雄市○○區○○路與康莊路附
    近之「多那之咖啡店」見面，謀議上述計畫後，王月琴即於
    同年3 月10日，經由江金龍向吉隆公司訂購車號9422-UQ 號
    之自小客車1 部（廠牌：日產〈Nissan〉、車型：Bluebird
    Sylphy G11TS），並由江金龍於同年11日辦理王月琴與吉隆
    公司及裕融企業股份有限公司（下稱裕融公司）簽訂「債權
    讓與暨動產抵押契約」事宜，契約中約定王月琴以分期付款
    方式向吉隆公司購買上述自小客車，吉隆公司並將車款債權
    讓與裕融公司，王月琴則依動產擔保交易法之規定，設定動
    產抵押權予裕融公司，而由裕融公司貸款新臺幣（下同）60
    萬元（起訴書誤載為75萬5,200 元）予王月琴以支付車款，
    王月琴則以每月1 期，共分60期攤還貸款，每期應繳本息為
    1 萬1,520 元，於動產抵押登記有效期間（97年3 月11日至
    107 年3 月11日），不得將上述自小客車出讓、出質，或為
    類似之處分或負擔行為。江金龍、「陳德成」及王月琴共同
    以上述手段，佯以王月琴之名義，依動產擔保交易方式向裕
    融公司貸款購車，致裕融公司承辦人員誤信王月琴確有分期
    付款購車之真意，陷於錯誤而同意撥貸支付車款。江金龍則
    於王月琴簽約當日，尚未繳交上述貸款之頭期款之前，旋即
    前往吉隆公司領取上述自小客車，並直接駛往高雄市新興區
    ○○○路20號之「勝興當舖」與王月琴及「陳德成」會合後
    ，再指示王月琴以車主身分將該自小客車質當，得款20萬元
    ，除扣取5 萬元繳交貸款頭期款以避免追查；另分予王月琴
    7 萬5 千元外（起訴書誤載為6 萬元），其餘悉歸江金龍與
    「陳德成」所得。嗣因王月琴於繳納4 期分期款後，即不再
    繳款，江金龍、「陳德成」、王月琴又均未向勝興當舖贖回
    該自小客車，終致流當。經裕融公司向王月琴催討貸款無果
    ，又遍尋上述車輛無著，向法院聲請強制執行後，經王月琴
    告知上情，始悉受騙。
二、案經裕融公司告訴及臺灣高雄地方法院檢察署主動檢舉偵查
    起訴。
    理  由
一、本判決所引用據以認定事實之各項證據，業據當事人於本院
    審理時表示對於證據能力「沒有意見」（見本院100 年度審
    易字第2108號卷〈下稱審易卷〉第22頁），且於調查證據時
    ，均已知悉證據之內容，皆未於言詞辯論終結前聲明異議。
    本院審酌各該證據作成之客觀環境及條件，均無違法或不當
    取證或其他顯不可信之情形，作為證據使用皆屬適當，依刑
    事訴訟法第159 條之5 之規定，均有證據能力，合先敘明。
二、訊據被告江金龍矢口否認有何詐欺犯行，辯稱：我只是單純
    經由「陳德成」介紹賣車予王月琴，並受王月琴之委託代為
    領車，再前往王月琴指定之地點交車，對於王月琴質當該車
    之事，完全不知情，亦未獲取好處云云。經查：
  (一)被告江金龍受僱於吉隆公司擔任汽車銷售營業課長，於前揭
    時間銷售上述自小客車予另案被告王月琴，並為王月琴辦理
    前述債權讓與暨動產抵押契約，設定動產抵押權予裕融公司
    而取得購車貸款後，於簽約當日前往吉隆公司領車等情，業
    據被告於偵查及本院審理中坦認不諱（見臺灣高雄地方法院
    檢察署97年度偵字第33382 號卷〈下稱偵一卷〉第42- 43頁
    、99年度偵緝字第1130號卷〈下稱偵緝卷〉第31-32 、63-
    64頁、本院審易卷第20頁、本院100 年度易字第1353號卷〈
    下稱易字卷〉88、102 頁），且經證人王月琴於偵查及本院
    審理中證述綦詳（見臺灣高雄地方法院檢察署99年度偵字第
    8668號卷〈下稱偵二卷〉第4-5 頁、偵緝卷第141 頁、本院
    易字卷第78、81頁），並有上述自小客車訂購合約書、交車
    確認書、新領牌照登記書、動產擔保交易登記證明書、債權
    讓與暨動產抵押契約在卷可憑（見偵緝卷第41-42 、36-38
    頁）。而上述車輛則於簽約當日（97年3 月11日）質當予勝
    興當舖，質當金額為20萬元，王月琴事後僅向裕融公司繳納
    4 期分期款後，即不再繳款，亦未向勝興當舖贖車，經裕融
    公司向王月琴催討貸款無果，復遍尋該車無著，向法院聲請
    對王月琴強制執行，王月琴始以陳情書表示「係被告江金龍
    、陳德成提議以王月琴之名義向裕融公司貸款購車，並於領
    車後直接質當」等語，亦據證人王月琴、證人即告訴代理人
    林明瑋於偵查及本院審理中證述明確（見偵緝卷第140-141
    頁、偵一卷第4 頁），復有勝興當舖當票、流當物品報表、
    裕融公司客戶對帳單（還款明細）、催收存證信函、王月琴
    之陳情書在卷可佐（見偵一卷第8-9 頁、臺灣高雄地方法院
    檢察署97年度他字第8497號卷〈下稱他一卷〉第6-10頁）。
    上述部分之事實，已堪認定。
  (二)證人王月琴復於本院審理中證稱：「當初因為我需要錢，向
    我朋友張志起借錢，他有一個朋友也是我以前的同事，叫作
    『楊小修』的（音譯，偵查筆錄記載『楊筱秀』），就幫我
    聯絡陳德成。陳德成跟我說有一個方法可以借錢不用還，就
    是先用我的名義買1 部車子，車款由江金龍他們付，然後報
    失蹤車，由保險公司理賠。當時我沒有能力買車」、「後來
    我們相約在高雄市○○區○○路與金府路口附近的『多那之
    咖啡店』談，現場有我、陳德成、張志起及楊小修（音譯）
    ，江金龍後來也到場」、「我和陳德成談買車報失蹤車的事
    情，江金龍有在場」、「當時我們是分2 張桌子坐，江金龍
    是知情的」、「江金龍知道我其實沒錢買車，他跟陳德成就
    是說要幫我度過難關」、「江金龍沒說買這輛車貸款的頭期
    款是多少，我也沒有付過頭期款」、「江金龍沒有交車給我
    ，我從頭到尾都沒有看到車，也沒有委託江金龍去領車，是
    江金龍叫我去勝興當鋪，他直接將車開到當舖的後門，拿車
    典當了20萬元」、「典當的時候是江金龍先進去，等典當的
    資料都寫好後，再叫我進去簽名。我進去當舖時，江金龍和
    陳德成都在，他們事先都講好了，陳德成才載我去勝興當舖
    ，江金龍直接把車開進當舖後門搭蓋的鐵棚」、「車子典當
    之後，陳德成開他的車子載我和江金龍回去，陳德成在車上
    叫我拿5 萬元給江金龍繳回公司，又跟我借走另一半的錢。
    我問陳德成說我就沒錢了，還把車典當，陳德成說沒關係，
    他會幫我把車贖回，而江金龍則會幫我支付頭期款，車子贖
    回來後就報失蹤車，由保險公司作理賠。然後他就載江金龍
    走了」等語（見本院易字卷第79-87 頁）。證人王月琴上述
    證詞，核與其於偵查中證述情節（見他一卷第18頁、偵二卷
    第5 頁、偵緝卷第139-141 頁），並無明顯出入，前後尚屬
    一致，復與證人張志起於本院審理中證稱：「王月琴於97年
    3 月間，跟我說她缺錢，要向我借錢，但我沒有錢可以借她
    ，同事楊小修（音譯）就跟王月琴說她有管道，是那種車子
    買賣差價之類的。當天下班後，楊小修說要和王月琴見面談
    ，我就跟著去『多那之咖啡店』。當時陳德成有在現場，江
    金龍後來才到，王月琴、江金龍及陳德成坐同一桌談事情，
    我和楊小修（音譯）坐在隔壁桌聊天，我只聽到他們在講車
    子的事情，不曉得在講什麼，但王月琴和江金龍他們談完後
    ，就跟我說她有解決錢的問題」、「我現在沒辦法聯絡陳德
    成，因為已經3 、4 年沒有他的消息」等語相符（見本院易
    字卷第90-93 頁）。又證人王月琴因上述貸款購車質當等情
    ，業經本院以98年度審簡字第4887號判處罪刑確定，已易服
    社會勞動履行完畢，有臺灣高等法院被告前案紀錄表及上述
    刑事判決在卷可查（見本院易字卷第28-29 、35-38 頁），
    王月琴縱於本院審理時供出共犯，於己亦無利益，當無攀陷
    被告之理，其前揭證述，信而有徵，足堪採信。
  (三)被告雖辯稱完全不知王月琴無資力貸款購車，僅係受王月琴
    委託領車，送到指定地點交車，並無指示王月琴典當云云。
    然證人王月琴既已證稱在『多那之咖啡店』討論買車事宜時
    ，已向被告告知無力購車，被告及陳德成表示要幫助其度過
    難關等語；證人張志起亦證稱當時王月琴已因缺錢而欲告貸
    ，始經楊小修（音譯）之介紹，而與被告及陳德成商談購車
    事宜等語。王月琴於缺錢孔急之際，向人借款應急猶恐不及
    ，豈有突發貸款購車之想，更添經濟負擔之理，顯見王月琴
    、被告及「陳德成」於此時商談貸款購車，必有可迅速獲得
    現款之誘因，王月琴始願同意已其名義貸款購車甚明。再者
    ，被告自承交車地點係在高雄市○○路與民族路口附近（見
    偵一卷第43頁、偵緝卷第64頁），與勝興當舖地址「高雄市
    新興區○○○路20號」（見偵一卷第8 頁）已甚接近，告訴
    代理人林明瑋更指明：依一般汽車交易習慣，交車地點若非
    在經銷商之交車中心，即係在買受人之住居所在地，被告所
    稱交車地點，既非上述兩者，而係與王月琴住居毫無關連，
    又緊鄰當舖之處，實與常理有違（見本院審易卷第25頁）；
    復指出被告於96年5 月至97年6 月短短1 年之間，經手銷售
    之車輛竟有7 輛報案失竊，而向保險公司申請理賠，失竊率
    特別高，更添可疑等語（見偵一卷第4 、12頁）。參以本案
    查獲前，亦有另案被告羅水枝因於96年4 月28日，擔任人頭
    向被告訂購自小客車，並由被告辦理貸款支付車款後，隨即
    以所購車輛向高雄市○○○路62號之李記當舖質當20萬元，
    羅水枝並經臺灣臺東地方法院判處有期徒刑1 年6 月在案，
    有該刑事判決在卷可考（見偵緝卷第172 頁）。證人羅水枝
    復於本案偵查中證稱：「我當時認識一位女子陳玉蘭，想要
    以我名義買車，並向我保證有錢可以支付車款，且頭期款已
    繳納，我後來知道她和江金龍是一夥的，我在簽訂購車契約
    及申辦汽車貸款時，有跟江金龍說我沒有錢支付車款，江金
    龍知道我是人頭，還和陳玉蘭一起到林園接我，去辦理買車
    事宜，我確定江金龍知道本件買車我只是人頭而已。我從頭
    到尾我也沒有看過這部車，也不知道是何時領車，他們就把
    車子拿去典當」等語（見偵緝卷第124-125 頁），核與其於
    前述另案審理中供稱：「我沒有去過李記當舖，江金龍有拿
    當票要我簽名」、「就是我買車的同時，江金龍就帶我去簽
    當票了」等語相符（見偵緝卷第102 、104 頁），益徵證人
    王月琴前揭證述，應屬實情。被告確有與另案被告王月琴及
    上述自稱「陳德成」之真實姓名不詳成年男子，均明知王月
    琴無力支付貸款購車，亦無繳付貸款之真意，仍共同謀議以
    王月琴之名義，佯向吉隆公司購車，而依動產擔保交易方式
    向裕融公司貸款支付車款，使裕融公司承辦人員誤信王月琴
    有分期付款購車之真意，陷於錯誤，而同意撥貸支付車款。
    江金龍旋於簽約當日即向吉隆公司領車，直接駛往勝興當舖
    ，指示王月琴將車質當，得款除繳交貸款之頭期款，並分予
    王月琴餘款半數外，因王月琴先行下車，未見被告與「陳德
    成」如何處理其餘現款，然被告既與「陳德成」合謀，衡情
    必有分得款項，僅因其否認犯行，難以推知分款比例而已。
    被告等人所為，致使裕融公司追討貸款無果，復遍尋抵押之
    車輛無著，而受有損失，甚屬明確。被告前揭所辯，不僅與
    證人王月琴、張志起、林明瑋證述不符，亦與社會上通常於
    汽車買賣時之交易習慣不合，顯屬卸責之詞，均不足採。
  (四)至於被告聲請向吉隆公司調取本件自小客車領車時，所需之
    車主委託書、切結書等文書，以證明其係受王月琴委託而非
    私自領車云云，然經合併後存續之裕昌汽車股份有限公司（
    下稱裕昌公司）覆稱：「因公司合併後，原吉隆公司之交車
    中心已撤除搬遷，不再續租，相關職員亦因合併而離職，上
    述資料已無處可尋，無法提供」等語（見本院審易卷第27頁
    ）。被告雖另聲請調取該等資料之空白格式，惟證人王月琴
    已證稱：並未簽具任何委託書或切結書委託被告領車等語明
    確（見本院易字卷第82頁）；況縱能調得空白格式，亦不能
    證明王月琴確有簽具，或非配合質當車輛而簽具，是其聲請
    調查之證據，或屬不能調查，或與待證事實無重要關係，且
    待證事實已臻明瞭而無再行調查之必要，爰不復向裕昌公司
    調取，併此敘明。
  (五)綜上所述，本件事證明確，被告上述犯行，已堪認定，應予
    依法論科。
三、核被告江金龍所為，係犯刑法第339 條第1 項之詐欺取財罪
    。被告與另案被告王月琴、自稱「陳德成」之不詳真實姓名
    成年男子，就上述犯行有犯意聯絡及行為分擔，應論以共同
    正犯。審酌被告前有賭博、公共危險（酒駕）等前科（不構
    成累犯），有臺灣高等法院被告前案紀錄表在卷可按（見本
    院易字卷第109-111 頁），素行非佳，且正值壯年，不思循
    正當途徑賺取所需，竟利用從事汽車銷售業務之機會，佯以
    另案被告王月琴之名義貸款購車，詐取告訴人裕融公司貸款
    60萬元支付車款後，逕予質當以牟利，使告訴人裕融公司難
    依動產抵押權取償，侵害告訴人之財產權，惡性非輕，犯罪
    所生危害非微，又迄未與告訴人達成和解，亦未賠償分文，
    犯罪後態度欠佳，衡以上述自小客車質當得款20萬元，扣除
    繳回貸款之頭期款5 萬元後，朋分之犯罪所得尚非過鉅，其
    教育程度為高職畢業，有戶籍查詢資料在卷可稽（見本院易
    字卷第10頁），及其犯罪動機、手段、生活狀況、另案共犯
    經判處之刑度等一切情狀，量處如主文所示之刑。
據上論斷，應依刑事訴訟法第299 條第1 項前段，刑法第28條、
第339 條第1 項，刑法施行法第1 條之1 ，判決如主文。
本案經檢察官謝長夏到庭執行職務。
中    華    民    國   100    年    10    月    27    日
                  刑事第十六庭  審判長法  官  施柏宏
                                      法  官  洪榮家
                                      法  官  林柏壽
以上正本係照原本作成。
如不服本判決應於收受判決後10日內向本院提出上訴書狀，並應
敘述具體理由。其未敘述上訴理由者，應於上訴期間屆滿後20日
內向本院補提理由書（均須按他造當事人之人數附繕本）「切勿
逕送上級法院」。
中    華    民    國   100    年    10    月    27    日
                                      書記官  洪嘉慧
附錄本案論罪科刑法條：
刑法第339 條第1 項
意圖為自己或第三人不法之所有，以詐術使人將本人或第三人之
物交付者，處5 年以下有期徒刑、拘役或科或併科1 千元以下罰
金。